【裁判字號】    98,上易,207
【裁判日期】    990914
【裁判案由】    侵權行為損害賠償
【裁判全文】
臺灣高等法院臺南分院民事判決    98年度上易字第207號
上  訴  人  乙○○
訴訟代理人  王竑力  律師
被  上訴人  甲○○
上列當事人間請求損害賠償事件，上訴人對於中華民國98年8月1
2日臺灣臺南地方法院第一審判決（97年度訴字第1626號）提起
上訴，本院於99年8月31日言詞辯論終結，判決如下：
    主  文
原判決關於駁回上訴人後開第二項之訴部分，暨訴訟費用（除確
定部分外）之裁判均廢棄。
被上訴人應再給付上訴人新台幣伍萬貳仟陸佰玖拾元及自民國九
十七年七月九日起至清償日止，按年息百分之五計算之利息。
其餘上訴駁回。
第一（除確定部分外）、二審訴訟費用由被上訴人負擔五分之一
，餘由上訴人負擔。
    事實及理由
一、上訴人起訴主張：被上訴人甲○○於民國（下同）97年1月2
    2日中午12時許，駕駛車牌號碼N2-5183號自用小客車，沿臺
    南縣鹽水鎮○○路由南往北方向行駛，行經武廟路與和平路
    口時，與第三人黃明山所駕駛自和平路由東往西方向行駛搭
    載上訴人乙○○之車牌號碼3067-NL號自用小貨車發生衝撞
    ，導致上訴人乙○○受有腦震盪、頸椎椎間突出、頸髓外傷
    性病變與腰部挫傷等傷害。由於車禍撞擊力強，造成上訴人
    身體上開多處傷害，嗣經送醫院治療，其中由於傷及背脊椎
    與腰惟間，前往國術館治療，花費2,500元；又腰椎間盤突
    出症，行立都會痛，需經開刀治療，將來所需手術醫療費用
    30萬元，而治療期間需要看護、調養，合計醫療費共55 萬
    元。又上訴人係從事資源回收工作，因車禍至少2年無法工
    作，按每月收入1萬元計算，損失共計24萬元（其餘未上訴
    部分不在本院審酌範圍），以上合計為542,500元，扣除上
    訴人30％之責任部分，餘額為380,750元。爰依民法第184條
    第1項前段、第193條侵權行為法律關係之規定，求為判決聲
    明：(一)原判決關於後開部分廢棄。(二)上開廢棄部分，被上訴
    人應再給付上訴人380,750元，及自97年1月22日起至清償日
    止之法定利息（原審判命被上訴人應給付上訴人36,550元及
    自97年7月9日起至清償日止之法定利息，而駁回其餘之訴，
    上訴人不服，對上開醫療費、喪失或減少勞動能力及工作收
    入之損失等敗訴部分提起上訴，被上訴人則未對其敗訴部分
    上訴，該部分已告確定）。
二、被上訴人則以：本件交通事故，其固有過失70％，被上訴人
    同意再給付給付上訴人國術館醫治費用2,500元，然上訴人
    頸部疾患應為退化性病變再加上外傷所致，是本件車禍亦非
    造成上訴人頸部疼痛之唯一因素；又依各醫院函覆結果，均
    未提及上訴人需高達30萬元之治療與復健費用，上訴人請求
    將來手術與復健費用之金額尚屬過高；又上訴人以沒有能力
    支付醫療費拒不手術，延宕至今之損失，不應全由被上訴人
    負擔，上訴人亦與有過失，應有過失相抵之適用；又上訴人
    請求喪失或減損工作能力之損害亦屬過高；成大醫院關於上
    訴人之減損工作能力鑑定結果，減損之比例5％至10％而已
    ，上訴人之主張被上訴人應賠償其減損其工作能力24萬元之
    損害，應無理由，資為抗辯。就上訴人之上訴，答辯聲明：
    上訴駁回。
三、兩造不爭執事項：
  (一)被上訴人於97年1月22日中午12時許，駕駛車牌號碼N2-5183
    號自用小客車，沿臺南縣鹽水鎮○○路由南往北方向行駛，
    行經武廟路與和平路口時，與第三人黃明山所駕駛自和平路
    由東往西方向行駛搭載上訴人乙○○之車牌號碼3067-NL號
    自用小貨車發生衝撞，導致上訴人受有腦震盪、頸椎椎間突
    出、頸髓外傷性病變與腰部挫傷等傷害。
  (二)被上訴人因過失傷害罪，經臺灣臺南地方法院檢察署檢察官
    提起公訴，並經原審刑事庭以97年度交易字第191號刑事判
    決判處有期徒刑貳月確定。
  (三)本件車禍，經送請臺灣省臺南區車輛行車事故鑑定委員會鑑
    定過失責任誰屬，其鑑定意見為：(1)被上訴人甲○○駕駛小
    客車，支線道車未讓幹線道車先行為肇事主因。(2)第三人黃
    明山駕駛小貨車，閃光黃燈號誌路口，未注意車前狀況，未
    減速慢行，為肇事次因。
  (四)上訴人因車禍受傷後，頭部與頸部酸痛，左手麻木，又頸部
    經門診檢查有骨刺壓迫神經，建議手術治療。
  (五)被上訴人業於97年1月31日，支付上訴人11,500元用為醫療
    費用，並於原審判決後如數給付上訴人賠償金額36,550元。
    且上訴人已請領強制險29,000元。
  (六)上訴人車禍前於義盛資源回收商行做資源回收，且95年至96
    年間，義盛資源回收商行每個月均有收到由上訴人所回收之
    廢鐵。
  (七)以上事實，業據上訴人提出奇美醫院柳營分院收費收據16紙
    、診斷證明書1紙為證、並有奇美醫院柳營分院98年1月16日
    九七奇院柳醫字第9555號函及所附病歷摘要一份為證，及台
    灣省台南區車輛行車事故鑑定委員會98年3月12日南字第098
    5900741號函及所附鑑定意見書（見原審卷第67、68頁）足
    稽，並經原審及本院依職權調取97年度交易字第191號刑事
    卷核閱無訛，（見本院卷第31頁背面）。
四、得心證理由：
    上訴人主張：因本件車禍受傷，受有醫療費損失、減損工作
    能力及無法工作收入之損失，除原審判命給付部分外，被上
    訴人尚應再給付380,750元等語，而被上訴人固就本件車禍
    應負過失責任70%（且與被上訴人之過失行為有相當因果關
    係存在），並不爭執，從而，上訴人依侵權行為法律關係，
    請求被上訴人賠償，即無不合，惟被上訴人抗辯：上訴人之
    請求金額過高等語，茲分述如下：
  (一)醫療費用部分：
   1.上訴人主張：因受傷前往國術館治療，花費2,500元，業經
     被上訴人於本院表示同意給付，有本院準備程序筆錄可據
     （見本院卷第73頁背面），此部分上訴人之請求，即屬有
     據。
   2.上訴人又主張：
   (1)上述將來醫療費部分：參以奇美醫院柳營分院專用病情摘
     要「．．頭部與腰部酸痛、左手麻木，乃97年1月22日因車
     禍受傷，頭部經門診檢查有骨刺壓迫神經，因病人症狀持
     續，建議手術治療。由於人工椎間盤健保不給付（健保給
     付必須用自己之骨頭作填充椎間盤之用，必須多一個傷口
     ），自費一節約4萬～4.7萬元左右，該病人建議手術二節
     ，手術費健保另有給付。」等語（見原審卷第46頁），可
     見上訴人因本事故所受傷害必須支付手術治療費用；且上
     訴人須自費支出有衛材費用3,220元或人工椎間盤，亦有財
     團法人奇美醫院柳營分院99年6月21日（九九）奇院柳醫字
     第1350號函所載檢附之病情摘要、收據與清冊影本足稽（
     見本院卷第91-97頁）。是上訴人之請求將來手術醫療費用
     ，須使用人工椎間盤二節，一節以4.7萬元計算，加計衛材
     費用3,220元，預估費用合計97,220元。又此部分並因上訴
     人為自己之退化性病變加上外傷（指車禍）所致，有成大
     醫院98年6月3日成附醫字第0980008534號函及所附診療資
     料摘錄表可參（見原審卷第85~86頁），是上訴人之本件頸
     傷結果，兩造均有原因力，則就上開醫療費用，自應由兩
     造平均負擔；至上訴人就治療期間所需之必要看護、調養
     費用未據舉證以實其說，自無從採憑。是上訴人此部分之
     請求，於48,610元範圍內，即屬有據，逾此部分之請求，
     即非有據。
   (2)至將來是否需要復健費用？因醫囑稱非屬必要之醫療行為
     ，即「手術完，不建議復健，但須頭頸固定約2個多月，門
     診追蹤即可」等語，此有同上奇美醫院柳營分院專用病情
     摘要附卷可稽（見本院卷第93頁）；此部分上訴人之主張
     被上訴人應支付復健費用云云，即有未合，從而，上訴人
     此部分之請求，即非有據。
   (二)喪失或減損勞動能力及工作收入之損失部分：
   1.有關工作收入部分：上訴人主張伊每月約有一萬元收入，
     因車禍受有二年期間共有24萬元之工作收入損失云云；上
     訴人固於本件車禍前，從事資源回收工作，並經證人即義
     成資源回收商行吳文良於原審到庭證稱:「上訴人約有一年
     沒有送資源回收的東西到我那裡，他告訴我他出車禍，最
     後一次賣貨給我是一年多以前．．」等語（見原審卷第64
     頁），然查上訴人確切無法工作之日數僅有4日，即在97年
     1月22日當日因車禍至醫院就醫，有成大醫院病患診療資料
     摘錄表可據（見原審卷第86頁）；加上上訴人事後於97年7
     月23日至25日前往奇美醫院柳營分院住院（經醫生建議入
     院治療，見原審卷第46、139頁，惟上訴人嗣亦未經手術即
     出院），此外，上訴人無其他住院證明；則上訴人無法工
     作之4日之損失為1,333元（4/30×10000＝1,333，元以下4
     捨5入，兩造不爭執上訴人每月約有一萬元之收入，見本院
     卷第74頁），在此範圍內，上訴人之主張工作損失，即屬
     有據，逾此部分，即屬無據。
   2.有關喪失或減損勞動能力部分：經本院函請成大醫院鑑定
     結果，據其函覆本院：「．．診察時，病人可已獨立行走
     ，但有些許跛行步態，四肢肌力檢查顯示右下肢有些許無
     力，肌力約4分（正常為5分），可以獨立蹲下又站起，病
     人主訴其頸部僵硬，無法自如轉動頸部，測量頸部活動範
     圍，往右約45度，往左約60度（正常值為90度）。病人主
     觀性陳述病痛較多，其勞動力應有減損，惟確切性減損比
     例，仍須視其實際從事工作而定。一般而言，所減損的比
     例應再5％至10％左右」等語，有該成大醫院99年2月10日
     成附醫復字第0990002649號函暨病患診療資料摘錄表附卷
     可據（見本院卷第43頁），是上訴人仍可獨立行走，四肢
     肌力，除右下肢肌力4分外，其餘正常，頸部可轉動45至60
     度，對上訴人所從事資源回收工作，並無大礙，故本院審
     酌上訴人減損工作能力之的比例，應以10％計算，較為洽
     當。被上訴人對此亦不爭執；是上訴人自其受傷後2年內，
     所受工作能力之減損，以兩造不爭執之每月一萬元收入計
     算，並扣除中間利息一次給予上訴人為22,829元（1萬×22
     .00000000（採複式霍夫曼計算法，第一個月不扣除中間利
     息）×10％＝22,829，元以下4捨5入）。在此範圍內，上
     訴人之主張即無不合，逾此範圍，上訴人之主張，即非有
     據。
   (三)按損害之發生或擴大，被害人與有過失者，法院得減輕賠
     償金額，或免除之。前二項之規定，於被害人之代理人或
     使用人與有過失者，準用之。民法第217條第1項、第3項定
     有明文。查上訴人既係搭乘訴外人黃明山之小貨車而利其
     達到目的並因而擴大其活動範圍，訴外人黃明山即為上訴
     人之使用人，則上訴人自應承受訴外人黃明山之過失，即
     可認定。又兩造應負擔之過失比例，被上訴人為百分之70
     ，兩造並無爭執，合於民法過失相抵之規定，則被上訴人
     應給付上訴人之賠償金額合計為52,690元（48,610＋1,333
     ＋22,829＋2,500＝75,272，75,272×70%≒52,690，元以
     下4捨5入）。則上訴人之請求，在此範圍內即無不合，逾
     此範圍，即非有據。
五、又給付有確定期限者，債務人自期限屆滿時起，負遲延責任
    ；給付無確定期限者，債務人於債權人得請求給付時，經其
    催告而未為給付，自受催告時起，負遲延責任；其經債權人
    起訴而送達訴狀，或依督促程序送達支付命令，或為其他相
    類之行為者，與催告有同一之效力；民法第229條第1、2項
    分別定有明文。又遲延之債務，以支付金錢為標的者，債權
    人得請求依法定利率計算之遲延利息；但約定利率較高者，
    仍從其約定利率；而應付利息之債務，其利率未經約定，亦
    無法律可據者，週年利率為百分之5；亦為同法第233條第1
    項及第203條所明定。查本件被上訴人得請求上訴人賠償之
    前揭金額，並未據被上訴人主張定有給付之期限，則被上訴
    人等請求自民事起訴狀繕本送達之翌日97年7月9日（見原審
    交附卷第10頁）起至清償日止，按年息百分之5計算之利息
    ，並未逾上開規定之範圍，自無不合。
六、綜上所述，上訴人之主張伊因本件車禍導致受有上開52,690
    元之損失，即無不合；從而，上訴人依侵權行為法律關係，
    請求被上訴人再給付52,690元及自97年7月9日起至清償日止
    按年息百分之5計算之利息部分，即屬有據，為有理由。原
    審就上開應予准許部分，為上訴人敗訴判決，尚有未合，上
    訴意旨指摘原判決不當，求予廢棄改判，為有理由。爰由本
    院改判如主文第2項所示。至於上訴人之請求不應准許部分
    ，原判決為上訴人敗訴之判決，經核於法並無不合，上訴意
    旨求予廢棄改判，為無理由，應予駁回。
七、本件事證已臻明確，兩造其餘攻擊、防禦方法及舉證，核與
    判決之結果不生影響，爰毋庸逐一論述，附此敘明。
據上論結，本件上訴一部有理由，一部為無理由，依民事訴訟法
第449條第1項、第450條、第79條，判決如主文。
中    華    民    國    99    年     9      月    14    日
                  民事第二庭  審判長法  官  陳光秀
                                    法  官  李文賢
                                    法  官  莊俊華
上為正本係照原本作成。
不得上訴。
中    華    民    國    99    年    9     月    15    日
                                    書記官  吳銘添

司法院資訊處製作；財團法人民間司法改革基金會備份。
